【裁判字號】    88,上易,5251
【裁判日期】    890229
【裁判案由】    傷害
【裁判全文】
臺灣高等法院刑事判決                          八十八年度上易字第五二五一號
    上  訴  人  丁○○
    即  被  告
右上訴人因被告傷害案件，不服臺灣臺北地方法院八十八年度易字第二０八四號，中
華民國八十八年九月二十九日第一審判決（起訴案號：臺灣臺北地方法院檢察署八十
八年度偵字第一０三二九號，併辦案號：臺灣臺北地方法院檢察署八十八年度偵字第
一八八０八號），提起上訴，及經檢察官移送併案審理（臺灣臺北地方法院檢察署八
十八年度偵字第二四四０三號），本院判決如左：
    主  文
上訴駁回。
    事  實
一、丁○○於民國八十八年二月十三日晚上八時十分許，駕駛Ｐ四—六○九三號（公
    訴人誤書為Ｄ四—六○九三號）自用小貨車，沿臺北市○○街、汀州路往萬華方
    向行駛，行經臺北市○○街、汀州路口時闖紅燈違規右轉，適甲○○駕駛ＣＧ—
    九三七八號自用小客車女友搭載乙○○沿汀州路由南往北往西門町方向行駛，徒
    經該路口險遭擦撞，甲○○心生不滿，加速行駛後停於丁○○之車前方，丁○○
    又由其右側前行，至臺北市河堤國民小學前方時，甲○○所駕小客車之右前方與
    丁○○所駕小貨車之左後側擦撞，丁○○亦未停車處理，甲○○遂加速在汀州路
    、牯嶺街口（原判決誤載為牯嶺街一一七號前，應予更正）前將丁○○之車攔停
    ，惟丁○○仍拒不下車處理，甲○○益加不滿，腳踢丁○○之自用小貨車並將左
    門車窗玻璃踢破，並出手毆打丁○○，且拆斷丁○○車內之汽車雨刷控制桿攻擊
    留在車內之丁○○致其受傷（甲○○傷害、毀損部分業經另案判處拘役四十日確
    定）；丁○○遂亦基於傷害之故意，先搶下汽車雨刷控制桿，下車持與甲○○於
    車外互毆，致甲○○受有頭皮裂傷○‧五公分、臉部三×五公分、前頸一×一公
    分、右手一×一公分擦傷、背部五×四公分、一×一公分瘀傷等傷害，乙○○見
    狀由丁○○後方阻撓，丁○○竟又基於同一之概括傷害故意，反手毆打乙○○臉
    部，致乙○○跌倒，受有右臉頰部紅腫、左膝擦傷及皮下瘀血等傷害。
二、案經甲○○、乙○○分別訴由臺灣台北地方法院檢察署檢察官偵查起訴及移送併
    案審理，及經乙○○訴由臺北市政府警察局中正第二分局移送臺灣台北地方法院
    檢察署檢察官移送併案審理。
    理  由
一、訊據被告丁○○對於在右揭時地因超車、擦撞糾紛，不滿甲○○出手打人，即與
    甲○○於車外互毆，又傷及乙○○之事實坦承不諱，惟矢口否認有何傷害之故意
    ，辯稱：是甲○○先在車內毆打伊，方下車自衛，不然會遭甲○○打死，而乙○○之部份乃在與甲○○打在一起時，因感覺後方有人攻擊，方反手揮打，不小心
    打到，看清楚是女子後，就沒有再動手，當天在和平醫院並未看見乙○○療傷，
    其診斷證明書不實等語；惟查，上開事實，業據告訴人甲○○、乙○○於警訊、
    偵查、原審及本院審理中迭次指訴綦詳，核與證人丙○○於原審及本院審理時證
    述之情節大致相符，並有丙○○於本院所繪之現場位置圖可按，且被告歷次供述
    之案發經過情形，與告訴人指訴之情節，除甲○○是否一下車即毆打被告等細節
    略有出入外，其餘主要之內容尚無明顯之歧異，告訴人甲○○、乙○○所受之傷
    勢並有台北市立和平醫院出具之診斷書二張、及該醫院八十八年十二月二十一日
    北市和平醫病字第八八六０八０一九００號函所附之病歷影本二份（附於本院卷
    ）在卷可稽，而告訴人甲○○因本案事故業經判處拘役四十日確定，復有原審八
    十八年度易字第一四九二號、本院八十八年度上易字第三三六七號刑事判決書二
    份可參，此外並有車損照片二幀附卷，事證已臻明確；至於被告雖辯稱乙○○之
    診斷書不實云云，然查被告丁○○於原審已自承事發後，確曾於和平醫院內見到
    甲○○、乙○○等語，且乙○○之傷勢除有診斷書外，並有本院向和平醫院調取
    其當日就診之病歷影本在卷，乙○○確有因被告之攻擊行為而受傷之事實已要無
    疑義；又被告雖以其係正當防衛等語置辯，按被告留於車內時雖遭甲○○毆打在
    先，然被告下車後隨即與甲○○相互扭打攻擊，證人丙○○於原審亦證稱被告及
    甲○○二人於車外互毆之時，一直見被告出手等語，可知被告確有積極之攻擊行
    為，衡其情節，顯具有傷害之犯意存在，而非單純排除現在不法侵害之必要反擊
    行為，尚與正當防衛之情形有間，又證人丙○○於原審亦證稱被告與甲○○於車
    外互毆時，乙○○有靠近，遭被告以手揮打而往後倒退，而坐倒在地等語，在本
    院審理時更證稱被告及甲○○經路人勸架分開後，乙○○上前要勸架便被揮拳倒
    地等語，尤其可見被告毆打乙○○部分並無誤會或正當防衛之可言，被告所辯，
    核屬卸責之詞，尚非可採，其犯行洵堪認定。
二、核被告所為，係刑法第二百七十七條第一項之傷害罪，其先後二次分別傷害告訴
    人甲○○、乙○○二人，時間緊密，手段雷同、又均係觸犯犯罪構成要件相同之
    罪名，顯係基於概括之犯意而為，係連續犯，依刑法第五十六條之規定，以一罪
    論，並加重其刑；被告乙○○部份之犯行雖未經起訴，然乙○○業於六個月之告
    訴期間內為合法之告訴，且該部份之犯行與已起訴之部分，有連續犯之裁判上一
    罪關係，為起訴效力所及，自應併予審判；原審以被告罪證明確，適用刑法第二
    百七十七條第一項、第五十六條、第四十一條，罰金罰鍰提高標準條例第一條前
    段、第二條，並審酌被告犯罪動機係基於單純雙方之超車、擦撞糾紛，先遭告訴
    人甲○○毆打受傷，再與之人互毆，互受有傷害，而被告車輛亦遭告訴人毀損，
    及告訴人甲○○、乙○○所受之傷害，並衡量被告之品行、犯罪之手段、犯罪後
    之態度等一切情狀，判處拘役四十日，並諭知易科罰金之折算標準，以示懲儆，
    並以被告持用毆傷告訴人之雨刷控制桿，因未扣案，復無證據證明是否滅失，然
    因屬非必須沒收之物，故不宣告沒收，經核其認事用法並無違誤，量刑亦稱妥適
  ，被告仍執陳詞提起上訴否認犯罪，並指摘原判決量刑過重，自無理由，應予駁
    回。
三、檢察官移送併案審理部分（臺灣臺北地方法院檢察署八十八年度偵字第二四四０
    三號），與起訴及經原審判決部分係同一事實，自應一併審理，併此敘明。
據上論斷，應依刑事訴訟法第三百六十八條，判決如主文。
本案經檢察官吳國南到庭執行職務。
中     華     民     國    八十九   年       二       月    二十九      日
                             臺灣高等法院刑事第二十三庭
                                 審判長法  官  劉  靜  嫻
                                       法  官  王  炳  梁
                                       法  官  宋      祺
右正本證明與原本無異。
不得上訴。
                                       書記官  郭  淑  卿
中     華     民     國    八十九   年       三       月       一       日
附錄：本案論罪科刑法條全文
刑法第二百七十七條第一項：
傷害人之身體或健康者，處三年以下有期徒刑，拘役或一千元以下罰金。


司法院資訊處製作；財團法人民間司法改革基金會備份。
